---
title: "Data Science Projekt - Gruppe 9"
author:
  - Erfan Abollahzadegohari
  - Romisa Moslemi
  - Shaghayegh Rokhsarighadikolaei
  - Kimiya Sohrabzadeh
  - Farbod Moayed
format:
  html:
    embed-resources: true
---

# Einleitung

Die akute lymphoblastische Leukämie (ALL) ist eine hämatologische
Erkrankung, bei der sich lymphatische Vorläuferzellen unkontrolliert
vermehren. Genexpressionsdaten ermöglichen es, molekulare Unterschiede
zwischen Leukämieproben systematisch zu untersuchen und potenziell
biologisch relevante Gruppen anhand ihrer Expressionsprofile zu
identifizieren.

Ziel dieser Projektarbeit ist die Anwendung von Methoden der
Datenvorverarbeitung, Qualitätskontrolle, Dimensionsreduktion,
Clusteranalyse und des maschinellen Lernens auf reale
Microarray-Genexpressionsdaten.

Für die Qualitätskontrolle und die explorative Analyse wurde zunächst
der Bioconductor-Datensatz `ALLMLL` verwendet. Dieser enthält
Affymetrix-Microarray-Rohdaten und ermöglicht dadurch die Untersuchung
der Rohintensitäten sowie eine RMA-Normalisierung.

Da der verwendete `ALLMLL`-Datensatz keine geeignete biologische
Zielvariable für eine überwachte Klassifikation enthält, wurde für den
Machine-Learning-Teil zusätzlich der verwandte Bioconductor-Datensatz
`ALL` verwendet. Dieser enthält bereits verarbeitete
Genexpressionsdaten sowie phänotypische Informationen, die eine
Unterscheidung zwischen B-Zell-ALL und T-Zell-ALL ermöglichen.


# Fragestellungen

Die Analyse untersucht folgende Fragestellungen:

1. Weisen die Microarray-Rohdaten technische Unterschiede oder
   auffällige Proben auf und können diese durch eine geeignete
   Normalisierung reduziert werden?

2. Lassen sich anhand der Genexpressionsprofile natürliche
   Gruppierungen der Proben mittels PCA und hierarchischem Clustering
   erkennen?

3. Können Genexpressionsprofile verwendet werden, um B-Zell-ALL und
   T-Zell-ALL mittels eines Machine-Learning-Modells zu unterscheiden?

4. Welche Gene tragen besonders zur Unterscheidung zwischen
   B-Zell-ALL und T-Zell-ALL bei?


# Hypothesen

Für die explorative Analyse wird angenommen, dass Unterschiede in den
Genexpressionsprofilen zu einer strukturierten Anordnung der Proben in
PCA und Clustering führen.

Für die überwachte Klassifikation wird folgende Hypothese formuliert:

**H1:** B-Zell-ALL und T-Zell-ALL weisen unterschiedliche
Genexpressionsprofile auf, sodass eine Klassifikation der beiden
Gruppen anhand ihrer Genexpression mit einer Leistung oberhalb des
Zufallsniveaus möglich ist.

Die Nullhypothese lautet entsprechend:

**H0:** Die Genexpressionsprofile enthalten keine ausreichende
Information zur zuverlässigen Unterscheidung zwischen B-Zell-ALL und
T-Zell-ALL.


# Datensätze und Datenaufbereitung

## ALLMLL-Datensatz

Für die Qualitätskontrolle und die explorative Datenanalyse wurde der
Bioconductor-Datensatz `ALLMLL` verwendet. Für die Analyse wurde das
Objekt `MLL.A` geladen, das Affymetrix-Microarray-Rohdaten enthält.

Der verwendete Datensatz umfasst 20 Microarrays. Die Rohdaten wurden
zunächst hinsichtlich ihrer Intensitätsverteilungen und möglicher
technischer Auffälligkeiten untersucht.

Anschließend wurden die Expressionsdaten mit der Robust Multi-array
Average (RMA)-Methode normalisiert. Die RMA-Normalisierung umfasst
Hintergrundkorrektur, Quantilnormalisierung und die Zusammenfassung
der Probe-Set-Intensitäten zu Expressionswerten.

Die normalisierten Expressionsdaten wurden anschließend für die
explorative Analyse, insbesondere PCA und Clustering, verwendet.

```{r, code=readLines("01_data_wrangling.R")}
```

## ALL-Datensatz für die Klassifikation

Für die überwachte Machine-Learning-Analyse wurde der
Bioconductor-Datensatz `ALL` verwendet. Dieser enthält bereits
vorverarbeitete Genexpressionsdaten sowie phänotypische Informationen
zu den untersuchten Leukämieproben.

Für die Klassifikation wurden ausschließlich Proben mit
B-Zell-ALL oder T-Zell-ALL berücksichtigt. Insgesamt standen
128 Proben zur Verfügung, davon 95 B-Zell-ALL-Proben und
33 T-Zell-ALL-Proben.

Die Expressionsmatrix enthielt 12.625 Probe Sets. Für die weitere
Analyse wurde die Matrix so angeordnet, dass die Zeilen den Proben
und die Spalten den Genexpressionsmerkmalen entsprechen.


## Vorbereitung für das Machine Learning

Die 128 Proben wurden stratifiziert in Trainings- und Testdaten
aufgeteilt. Dabei wurden 80 % der Proben für das Training und
20 % für die unabhängige Testung verwendet.

Der Trainingsdatensatz umfasste 102 Proben
(76 B-Zell-ALL und 26 T-Zell-ALL), während der Testdatensatz
26 Proben (19 B-Zell-ALL und 7 T-Zell-ALL) enthielt.

Um die hohe Anzahl an Genexpressionsmerkmalen zu reduzieren, wurde
eine varianzbasierte Feature-Selektion durchgeführt. Dabei wurden
die 100 Probe Sets mit der höchsten Varianz ausgewählt.

Um Information Leakage zu vermeiden, erfolgte diese Feature-Selektion
ausschließlich anhand der Trainingsdaten. Die ausgewählten Merkmale
wurden anschließend auf die entsprechenden Testdaten übertragen.

# Qualitätskontrolle und Normalisierung
```{r, code=readLines("02_QA_QC.R")}
```
## Qualitätskontrolle der Rohdaten

Vor der weiteren Analyse wurden die Microarray-Rohdaten des
`ALLMLL`-Datensatzes auf technische Unterschiede und mögliche
auffällige Arrays untersucht.

Zunächst wurden Boxplots und Intensitätsverteilungen der Rohdaten
erstellt. Dabei waren Unterschiede zwischen den einzelnen Arrays
erkennbar, die eine Normalisierung der Daten erforderlich machten.

Zusätzlich wurde mit dem Bioconductor-Paket `affyPLM` ein
Probe-Level-Modell angepasst. Zur Beurteilung der Arrayqualität
wurden die Relative Log Expression (RLE) und der Normalized
Unscaled Standard Error (NUSE) untersucht.

Die RLE- und NUSE-Darstellungen zeigten keine deutlich auffälligen
Arrays, sodass keine Probe aufgrund der Qualitätskontrolle aus der
weiteren Analyse ausgeschlossen wurde.


## RMA-Normalisierung

Zur Normalisierung der Microarray-Daten wurde die Robust Multi-array
Average (RMA)-Methode verwendet.

Die RMA-Verarbeitung umfasst Hintergrundkorrektur,
Quantilnormalisierung und die Zusammenfassung der Probe-Set-Signale
zu Expressionswerten.

Nach der Normalisierung wurden die Expressionsverteilungen erneut
mithilfe von Boxplots und Dichteverteilungen kontrolliert. Im
Vergleich zu den Rohdaten zeigten die normalisierten Arrays
vergleichbarere Expressionsverteilungen.

Die normalisierten Expressionswerte wurden anschließend als
Grundlage für die explorative Analyse und das Clustering verwendet.


## Zwischenfazit

Die Qualitätskontrolle ergab keine Hinweise auf stark auffällige
Arrays, die aus dem Datensatz entfernt werden mussten. Durch die
RMA-Normalisierung wurden technische Unterschiede zwischen den
Expressionsverteilungen reduziert und eine vergleichbare Grundlage
für die nachfolgenden Analysen geschaffen.


# Explorative Datenanalyse und Clustering
```{r, code=readLines("03_clustering.R")}
```
## Hauptkomponentenanalyse

Zur explorativen Untersuchung der normalisierten Genexpressionsdaten
wurde eine Hauptkomponentenanalyse (Principal Component Analysis, PCA)
durchgeführt.

Die PCA reduziert die hohe Dimensionalität der Genexpressionsdaten
auf wenige Hauptkomponenten. Dadurch können Ähnlichkeiten und
Unterschiede zwischen den Proben visuell untersucht werden, ohne
vorher eine Klassenzugehörigkeit für die Proben vorzugeben.

Die PCA zeigte eine Strukturierung der untersuchten Proben anhand
ihrer Genexpressionsprofile. Dies deutet darauf hin, dass zwischen
den Proben systematische Unterschiede in der Genexpression vorhanden
sind.


## Hierarchisches Clustering

Zusätzlich wurde ein hierarchisches Clustering der normalisierten
Expressionsdaten durchgeführt. Dabei werden Proben entsprechend der
Ähnlichkeit ihrer Genexpressionsprofile schrittweise zu Gruppen
zusammengefasst.

Das Clustering ermöglicht eine unüberwachte Untersuchung der
Datenstruktur, da die Gruppierung ausschließlich auf den
Expressionsdaten basiert und keine vorher definierten Klassen
verwendet werden.

Das hierarchische Clustering zeigte Gruppen von Proben mit ähnlichen
Expressionsmustern. Eine biologische Zuordnung dieser Gruppen ist
anhand der im ALLMLL-Datensatz verfügbaren Metadaten jedoch nicht möglich.


## Zwischenfazit

Die PCA und das hierarchische Clustering zeigen, dass die
Genexpressionsdaten eine erkennbare interne Struktur besitzen.
Damit liefern die explorativen Analysen Hinweise darauf, dass
Expressionsunterschiede zwischen den untersuchten Proben vorhanden
sind.

Da diese Analysen unüberwacht durchgeführt wurden, erlauben sie
jedoch noch keine Aussage darüber, wie zuverlässig bestimmte
biologische Klassen vorhergesagt werden können. Diese Fragestellung
wird im folgenden Machine-Learning-Teil anhand der B- und
T-Zell-ALL-Proben untersucht.

# Machine Learning
```{r, code=readLines("04_machine_learning.R")}
```
## Ziel der Klassifikation

Ziel der überwachten Machine-Learning-Analyse war die Klassifikation
der Leukämieproben als B-Zell-ALL oder T-Zell-ALL anhand ihrer
Genexpressionsprofile.

Die Klassenzugehörigkeit wurde als binäre Zielvariable definiert,
wobei B-Zell-ALL als Klasse 0 und T-Zell-ALL als Klasse 1
kodiert wurde.


## Feature-Selektion

Da die Anzahl der Genexpressionsmerkmale mit 12.625 Probe Sets
deutlich größer als die Anzahl der Proben war, wurde vor der
Modellierung eine Feature-Selektion durchgeführt.

Dazu wurden anhand der Trainingsdaten die 100 Probe Sets mit der
höchsten Varianz ausgewählt. Die Feature-Selektion wurde
ausschließlich auf den jeweiligen Trainingsdaten durchgeführt,
um Information Leakage zwischen Trainings- und Testdaten zu
vermeiden.


## LASSO-logistische Regression

Für die Klassifikation wurde eine logistische Regression mit
LASSO-Regularisierung verwendet. Die LASSO-Regularisierung kann
Koeffizienten weniger relevanter Merkmale auf null setzen und
dadurch gleichzeitig eine Merkmalsauswahl durchführen.

Der Regularisierungsparameter Lambda wurde mithilfe einer
internen 5-fachen Cross-Validation bestimmt. Für das Modell wurde
der Wert `lambda.min` verwendet.


## Evaluation mit Train-/Test-Aufteilung

Zunächst wurde das Modell anhand einer stratifizierten
80/20-Aufteilung evaluiert.

Das Trainingsset enthielt 102 Proben und das unabhängige Testset
26 Proben. Im Testset wurden alle 19 B-Zell-ALL-Proben und alle
7 T-Zell-ALL-Proben korrekt klassifiziert.

Damit ergaben sich für das Testset:

- Accuracy = 1,00
- Sensitivität = 1,00
- Spezifität = 1,00

In diesem Testdatensatz trat somit keine Fehlklassifikation auf.


## Äußere 5-fache Cross-Validation

Um die Stabilität der Klassifikation zusätzlich zu untersuchen,
wurde eine äußere stratifizierte 5-fache Cross-Validation
durchgeführt.

In jedem äußeren Fold wurden die Feature-Selektion und das Training
des LASSO-Modells ausschließlich anhand der jeweiligen Trainingsdaten
durchgeführt. Die zurückgehaltenen Proben wurden anschließend zur
Evaluation verwendet.

Über alle fünf Folds wurden sämtliche 128 Proben korrekt
klassifiziert:

| Tatsächliche Klasse | Vorhergesagt B | Vorhergesagt T |
|---------------------|---------------:|---------------:|
| B-Zell-ALL          | 95             | 0              |
| T-Zell-ALL          | 0              | 33             |

Die Accuracy der äußeren Cross-Validation betrug damit 1,00.


## ROC-Analyse

Zusätzlich wurden für die Proben der äußeren Cross-Validation
Klassifikationswahrscheinlichkeiten berechnet und daraus eine
ROC-Kurve erstellt.

Die Fläche unter der ROC-Kurve (AUC) betrug:

**AUC = 1,00**

Damit zeigte das Modell in diesem Datensatz eine vollständige
Trennung zwischen B-Zell-ALL und T-Zell-ALL.


## Vom LASSO-Modell ausgewählte Probe-Sets

Das LASSO-Modell reduzierte die für die Klassifikation verwendeten
Merkmale auf 10 Probe Sets mit Koeffizienten ungleich null.
Die Probe Sets wurden anschließend mit den entsprechenden
Gensymbolen annotiert.

| Gen | Richtung des Koeffizienten |
|-----|----------------------------|
| CD3D | positiv |
| CD9 | negativ |
| YBX3 | negativ |
| BLNK | negativ |
| FOXO1 | negativ |
| IGHM | negativ |
| TRDC | positiv |
| CD74 | negativ |
| HLA-DPA1 | negativ |
| SH2D1A | positiv |

Da T-Zell-ALL als Klasse 1 kodiert wurde, erhöhen positive
Koeffizienten die Vorhersage in Richtung T-Zell-ALL, während
negative Koeffizienten die Vorhersage in Richtung B-Zell-ALL
verschieben.

Insbesondere CD3D und TRDC zeigen damit einen Zusammenhang mit
der T-Zell-Klassifikation, während beispielsweise CD74 und IGHM
in Richtung der B-Zell-Klassifikation wirken.


## Zwischenfazit

Das LASSO-Modell konnte B-Zell-ALL und T-Zell-ALL innerhalb des
untersuchten Datensatzes vollständig voneinander unterscheiden.
Sowohl die äußere 5-fache Cross-Validation als auch die ROC-Analyse
ergaben eine perfekte Klassifikationsleistung.

Diese Ergebnisse zeigen, dass die Genexpressionsprofile starke
Informationen zur Unterscheidung der beiden untersuchten
ALL-Gruppen enthalten. Die perfekte Modellleistung sollte jedoch
vorsichtig interpretiert werden, da sie zunächst nur für den
untersuchten Datensatz und die verwendete Evaluationsstrategie
gezeigt wurde. Eine Validierung an einem vollständig unabhängigen
externen Datensatz wäre notwendig, um die Übertragbarkeit des
Modells auf neue Patientenkohorten zu beurteilen.


# Visualisierung und biologische Interpretation
```{r, code=readLines("05_visualisierung.R")}
```
## Confusion Matrix

Die Confusion Matrix der äußeren 5-fachen Cross-Validation zeigt,
dass alle 128 Proben korrekt klassifiziert wurden.

Alle 95 B-Zell-ALL-Proben wurden als B-Zell-ALL und alle
33 T-Zell-ALL-Proben als T-Zell-ALL vorhergesagt. Es traten keine
falsch positiven oder falsch negativen Klassifikationen auf.

Diese Darstellung bestätigt die sehr hohe Trennleistung des
LASSO-Modells innerhalb des untersuchten Datensatzes.


## ROC-Kurve

Die ROC-Kurve wurde auf Grundlage der vorhergesagten
Klassifikationswahrscheinlichkeiten aus der äußeren
Cross-Validation erstellt.

Mit einer AUC von 1,00 zeigt sich eine vollständige Trennung
zwischen B-Zell-ALL und T-Zell-ALL.

Die ROC-Analyse bestätigt damit die Ergebnisse der Confusion Matrix.


## LASSO-Koeffizienten

Die Darstellung der LASSO-Koeffizienten zeigt, welche Gene vom
Modell für die Klassifikation ausgewählt wurden und in welche
Richtung sie die Vorhersage beeinflussen.

Da T-Zell-ALL als Klasse 1 definiert wurde, verschieben positive
Koeffizienten die Modellvorhersage in Richtung T-Zell-ALL.
Negative Koeffizienten verschieben sie in Richtung B-Zell-ALL.

Zu den Genen mit positiven Koeffizienten gehören unter anderem
`CD3D`, `TRDC` und `SH2D1A`.

Zu den Genen mit negativen Koeffizienten gehören unter anderem
`CD74`, `IGHM`, `BLNK`, `CD9`, `YBX3`, `FOXO1` und `HLA-DPA1`.


## Expression von CD3D

Der Boxplot für `CD3D` zeigt einen deutlichen Unterschied zwischen
B-Zell-ALL und T-Zell-ALL.

Die Expression von `CD3D` ist in den T-Zell-ALL-Proben deutlich
höher als in den B-Zell-ALL-Proben.

Dieses Expressionsmuster stimmt mit dem positiven
LASSO-Koeffizienten von `CD3D` überein und erklärt, warum dieses
Gen zur Klassifikation in Richtung T-Zell-ALL beiträgt.


## Expression von CD74

Auch für `CD74` zeigt sich ein deutlicher Expressionsunterschied
zwischen den beiden Klassen.

Die Expression von `CD74` ist in den B-Zell-ALL-Proben höher als
in den T-Zell-ALL-Proben.

Dies stimmt mit dem negativen LASSO-Koeffizienten von `CD74`
überein und unterstützt seine Bedeutung für die Klassifikation
in Richtung B-Zell-ALL.


## Heatmap der ausgewählten Gene

Die Heatmap der 10 vom LASSO-Modell ausgewählten Gene zeigt
deutlich unterschiedliche Expressionsmuster zwischen den
B-Zell-ALL- und T-Zell-ALL-Proben.

Die hierarchische Gruppierung der Proben führt zu zwei deutlich
unterschiedlichen Bereichen, die weitgehend mit den beiden
biologischen Klassen übereinstimmen.

Gene wie `CD3D`, `TRDC` und `SH2D1A` zeigen insbesondere bei
T-Zell-ALL eine erhöhte relative Expression.

Andere Gene wie `CD74`, `IGHM` und `BLNK` zeigen dagegen stärkere
Expressionssignale in den B-Zell-ALL-Proben.

Die Heatmap verdeutlicht damit, dass nicht nur einzelne Gene,
sondern ein kombiniertes Expressionsmuster der ausgewählten Gene
zur Trennung der beiden Klassen beiträgt.


## Zwischenfazit

Die unterschiedlichen Visualisierungen liefern konsistente
Ergebnisse.

Die Confusion Matrix und die ROC-Kurve zeigen eine sehr hohe
Modellleistung, während die LASSO-Koeffizienten, Boxplots und
die Heatmap die zugrunde liegenden Unterschiede in den
Genexpressionsmustern sichtbar machen.

Damit unterstützen die Visualisierungen sowohl die statistische
Bewertung des Klassifikationsmodells als auch die Interpretation
der vom LASSO-Modell ausgewählten Gene.

# Diskussion

Die Ergebnisse zeigen, dass Genexpressionsdaten eine deutliche
molekulare Struktur aufweisen und zur Unterscheidung verschiedener
Leukämiegruppen genutzt werden können.

Die explorative Analyse des `ALLMLL`-Datensatzes zeigte, dass nach
der Qualitätskontrolle und RMA-Normalisierung keine stark auffälligen
Arrays identifiziert werden mussten. PCA und Clustering lieferten
Hinweise auf eine Strukturierung der Proben anhand ihrer
Expressionsprofile.

Für die überwachte Klassifikation wurde der `ALL`-Datensatz verwendet,
da dieser geeignete phänotypische Informationen zur Unterscheidung
zwischen B-Zell-ALL und T-Zell-ALL enthält.

Das LASSO-Modell erreichte sowohl bei der Train-/Test-Evaluation als
auch bei der äußeren 5-fachen Cross-Validation eine sehr hohe
Klassifikationsleistung. In der äußeren Cross-Validation wurden alle
128 Proben korrekt klassifiziert und eine AUC von 1,00 erreicht.

Die ausgewählten Gene liefern eine mögliche biologische Erklärung
für diese deutliche Trennung. Beispielsweise zeigte `CD3D` eine
deutlich höhere Expression in den T-Zell-ALL-Proben und besaß einen
positiven LASSO-Koeffizienten. `CD74` zeigte dagegen eine höhere
Expression in den B-Zell-ALL-Proben und einen negativen Koeffizienten.

Auch die Heatmap der 10 vom LASSO-Modell ausgewählten Gene zeigte
unterschiedliche Expressionsmuster zwischen den beiden Klassen.
Damit stimmen die Ergebnisse der Modellierung und der
Expressionsvisualisierung miteinander überein.


## Limitationen

Trotz der sehr hohen Klassifikationsleistung müssen die Ergebnisse
vorsichtig interpretiert werden.

Eine wesentliche Einschränkung ist die begrenzte Anzahl an Proben.
Insbesondere die T-Zell-ALL-Gruppe ist mit 33 Proben deutlich kleiner
als die B-Zell-ALL-Gruppe mit 95 Proben.

Darüber hinaus wurde die Modellleistung zwar mittels einer äußeren
5-fachen Cross-Validation untersucht, jedoch nicht anhand eines
vollständig unabhängigen externen Datensatzes validiert. Eine
Accuracy und AUC von jeweils 1,00 zeigen daher eine perfekte Trennung
innerhalb des untersuchten Datensatzes, garantieren jedoch nicht,
dass dieselbe Leistung bei neuen Patientenkohorten erreicht wird.

Eine weitere Einschränkung besteht darin, dass für unterschiedliche
Analyseschritte zwei Datensätze verwendet wurden. `ALLMLL` wurde für
Qualitätskontrolle, Normalisierung und explorative Analysen verwendet,
während die B-/T-Zell-Klassifikation mit dem `ALL`-Datensatz
durchgeführt wurde. Die Ergebnisse dieser beiden Analysenteile
sollten daher nicht als direkte Analyse derselben Proben interpretiert
werden.

Außerdem zeigen die vom LASSO-Modell ausgewählten Gene statistische
Zusammenhänge mit der Klassifikation. Aus den Koeffizienten kann
jedoch keine kausale Rolle der Gene bei der Entstehung der Erkrankung
abgeleitet werden.

Für weiterführende Untersuchungen wäre insbesondere eine Validierung
des Klassifikationsmodells mit einer unabhängigen Kohorte sinnvoll.
Zusätzlich könnten alternative Klassifikationsverfahren mit dem
LASSO-Modell verglichen werden.

# Fazit

Im Rahmen dieser Projektarbeit wurden verschiedene Methoden der
Datenanalyse auf Microarray-Genexpressionsdaten akuter
lymphoblastischer Leukämien angewendet. Die Analyse umfasste
Qualitätskontrolle, Normalisierung, explorative Datenanalyse,
Clustering sowie eine überwachte Klassifikation mittels
Machine Learning.

Die Qualitätskontrolle des `ALLMLL`-Datensatzes ergab keine stark
auffälligen Arrays. Nach der RMA-Normalisierung standen vergleichbare
Expressionsdaten für die explorative Analyse zur Verfügung. PCA und
Clustering zeigten, dass die Genexpressionsdaten eine erkennbare
interne Struktur besitzen.

Für die Klassifikation von B-Zell-ALL und T-Zell-ALL wurde auf
Grundlage des `ALL`-Datensatzes eine LASSO-logistische Regression
entwickelt. In der äußeren 5-fachen Cross-Validation wurden alle
128 untersuchten Proben korrekt klassifiziert. Die Accuracy betrug
1,00 und die ROC-Analyse ergab eine AUC von 1,00.

Das LASSO-Modell selektierte 10 Probe-Sets, die anschließend Gensymbolen zugeordnet wurden und zur Unterscheidung der beiden Klassen beitrugen. Die Expressionsmuster
ausgewählter Gene wie `CD3D` und `CD74` sowie die Heatmap der
ausgewählten Gene unterstützten die beobachtete Trennung zwischen
B-Zell-ALL und T-Zell-ALL.

Insgesamt zeigen die Ergebnisse, dass Genexpressionsdaten in dem
untersuchten Datensatz eine sehr deutliche Unterscheidung zwischen
B-Zell-ALL und T-Zell-ALL ermöglichen. Die Ergebnisse unterstützen
damit die aufgestellte Hypothese, dass die beiden Gruppen
unterschiedliche Genexpressionsprofile aufweisen, die für eine
Klassifikation genutzt werden können.

Aufgrund der begrenzten Stichprobengröße und der fehlenden externen
Validierung sollte die perfekte Klassifikationsleistung jedoch nicht
als allgemeingültige Vorhersageleistung interpretiert werden. Eine
Validierung an einer unabhängigen Patientenkohorte wäre ein sinnvoller
nächster Schritt.

## Verwendung KI-gestützter Werkzeuge

Im Rahmen dieser Projektarbeit wurde ChatGPT unterstützend eingesetzt.
Die Nutzung umfasste insbesondere die Erklärung einzelner Methoden und
R-Funktionen, die Klärung von Unklarheiten und nicht vollständig
verstandenen Inhalten, die Unterstützung bei der Erstellung und
Fehlersuche von R-Code sowie bei der Behebung von Render-,
Paketinstallations- und Quarto-Ausgabeproblemen, einschließlich der
Anpassung der HTML-Ausgabe zur Vermeidung technischer Probleme beim
Committen in Git. Darüber hinaus wurde ChatGPT zur sprachlichen
Überarbeitung einzelner Textpassagen verwendet. Die verwendeten
Vorschläge wurden von den Gruppenmitgliedern geprüft, nachvollzogen
und gegebenenfalls angepasst.